臺灣高等法院民事判決　　　　　　　　　　　　　　　　九十年度家再字第一０號
　　再 審原 告　丙○○
　　再 審被 告　甲○○
　　　　　　　　乙○○
右當事人間履行同居等事件，再審原告對於本院九十年度家上字第六號確定判決提起
再審，本院判決如左：
　　　主　　　文
再審之訴駁回。
再審訴訟費用由再審原告負擔。
　　　事　　　實
甲、再審原告方面：
　一、聲明：
  　(一)原確定判決廢棄。
    (二)再審被告甲○○應與再審原告在台北市○○區○○路二段一一一巷六弄二十三
      號二樓履行同居。
　　(三)確認再審被告甲○○與再審被告乙○○於八十六年四月二日之婚姻為無效。
    (四)再審被告甲○○在第一審之反訴駁回。
　二、陳述：
  　(一)本件再審被告甲○○與乙○○之後婚姻縱屬合法有效，依釋字第三六二號解釋
      ，能請求離婚者，係重婚者之他方即再審原告，絕非重婚者之再審被告甲○○
      ，原確定判決不察，竟准許屬重婚者之再審被告甲○○反訴請求與再審原告離
      婚，自有違反上開解釋。
　　(二)本件所謂再審被告甲○○信賴其與再審原告間之離婚效力以及再審被告乙○○
      信賴甲○○持有之單身證明文件，皆係甲○○以惡意營造所成，與釋字第三六
      二號解釋所揭示信賴之確定判決顯然有別，原確定判決未察，以上開解釋資為
      再審被告二人間所締造之後婚姻仍屬有效而作為再審被告甲○○有拒絕與再審
      原告同居之正當理由，自有適用法規錯誤之情事。
　　(三)依民事訴訟法第四百九十六條第一項第一款適用法規顯有錯誤之再審事由提起
      本件再審之訴。
　三、證據：提出臺灣台北地方法院八十八年度婚字第四三四號、本院九十年度家上
　　　字第六號及最高法院九十年度台上字第一九八二號民事裁判書影本各一份為證
      。
乙、再審被告方面：
　一、聲明：求為判決如主文所示。
  二、陳述：前確定第一、二審判決非但認事用法無任何錯誤之處，且再審原告所指
      各點，均已在前上訴第三審時提出，經第三審以難認對該判決之如何違背法令
      已有具體指摘而認為上訴不合法予裁定駁回其第三審上訴，茲再執相同內容提
      起本件再審，亦應認係未具體指摘確定判決如何適用法規錯誤，其再審顯無理
      由。
　三、證據：提出再審原告九十年六月十九日所具第三審民事上訴理由書狀影本一份
      為證。
      理　　　由
一、本件再審原告主張略以：再審被告甲○○係重婚者，依釋字第三六二號解釋不能
　　提起離婚之訴，且再審被告甲○○及乙○○均非善意之人，亦非上開釋釋所揭示
　　信賴之確定判決所及者，原確定判決疏察，竟駁回再審原告請求履行同居之訴並
　　准再審被告甲○○請求其與再審原告離婚之反訴，有適用法規顯然錯誤之再審事
　　由，提起本再審之訴，請求判決如其聲明所示等情。再審被告則以原確定判決並
　　無違誤，且再審原告所指各點業經其在前第三審上訴時提出，不能再以同一事由
　　再指為違法而提起再審之訴云云資為抗辯。
二、查再審原告所提履行同居之訴及請求確認再審被告間婚姻無效之訴暨再審被告甲
    ○○所提准其與再審原告離婚之反訴，經臺灣台北地方法院及本院判決並經最高
    法院認再審原告所提第三審上訴為不合法以裁定駁回，故再審原告對前開第一、
    二審之確定判決以民事訴訟法第四百九十六條第一項第一款事由提起本件再審之
    訴，應由本院管轄，先此明。查本院前開確定判決准再審被告甲○○與再審原
    告離婚，並非係依釋字第三六二號應認後婚姻有效，而遽准前婚姻離婚。而係認
    定再審被告甲○○所主張之民法第一千零五十二條第二項之重大事由為有理方准
    離婚。且又以甲○○與乙○○之婚姻既屬合法有效，於八十七年十月十一日生下
    吳梅宏，甲○○即有拒絕與再審原告同居之正當理由，遂復認定再審原告訴請再
    審被告甲○○與再審原告同居及訴請確認甲○○、乙○○之婚姻無效即屬無據，
　　予以駁回，復於判決內記載「惟查大法官釋字第三六二號解釋雖僅稱重婚之他方
　　得向法院請求離婚，但並未提及重婚者是否得請求離婚，基於維護一夫一妻制之
　　精神，應解為善意無過失之重婚者亦得請求離婚，否則任令名存實亡之婚姻及重
　　婚之事實長期存在，並非社會國家之福。」云云，凡此均為事實審即本院認定事
　　實及就法律規定事項與大法官釋字第三六二號解釋所表示之法律上意見，無適用
　　法規顯有錯誤可言，此參之最高法院六十三年台再字第六十七號判例意旨即明，
　　況再審原告據以提起再審之訴之上開事由，復經最高法院以其不為具體之指摘，
　　被以裁定駁回其第三審上訴，有其九十年六月十九日第三審民事上訴理由書狀及
　　最高法院九十年度台上字第一九二八號裁定在卷可以查考，此外，再審原告又無
　　法確切具體說明本院前開確定判決有何適用法規顯然錯誤情事，其所指各點乃係
　　其純個人之意見，應認其再審之訴為無理由，予以駁回。
據上論結，本件再審之訴為無理由，依民事訴訟法第七十八條，判決如主文。
中　　　華　　　民　　　國    九十一    年　　  一  　　月　　二十一　　日
　　　　　　　　　　　　　　　　民事第七庭
                                　　審判長法　官　張  耀  彩
                                　　　　　法　官　王　仁　貴
                                　　　　　法　官　陳　玉　完
右正本係照原本作成。
如不服本判決，應於收受送達後二十日內向本院提出上訴書狀，其未表明上訴理由者
，並應於提出上訴後二十日內向本院補提理由書狀（均須按他造當事人之人數附繕本
），上訴時應提出委任律師或具有律師資格之人之委任狀，委任有律師資格者，另應
附具律師及格證書及釋明委任人與受任人有民事訴訟法第四百六十六條之一第一項但
書或第二項（詳附註）所定關係之釋明文書影本。
中　　　華　　　民　　　國　　九十一　　年　　  一  　　月　　二十二 　 日
　　　　　　　　　　　　　　　　　　　　　書記官　李  卓  英
附註：
民事訴訟法第四百六十六條之一（第一項、第二項）：
對於第二審判決上訴，上訴人應委任律師為訴訟代理人，但上訴人或其法定代理人具
有律師資格者，不在此限。
上訴人之配偶、三親等內之血親、二親等內之姻親，或上訴人為法人、中央或地方機
關時，其所屬專任人員具有律師資格並經法院認為適當者，亦得為第三審訴訟代理人
。
